【裁判字號】    97,交易,20
【裁判日期】    970513
【裁判案由】    過失致死等
【裁判全文】
臺灣臺東地方法院刑事判決              97年度交易字第20號
公  訴  人  臺灣臺東地方法院檢察署檢察官
被      告  甲○○
上列被告因過失致人於死等案件，經檢察官提起公訴 (97年度偵
字第423號)，被告於本院準備程序進行中就被訴事實為有罪之陳
述，經本院裁定進行簡式審判程序，判決如下：
    主  文
甲○○服用酒類，不能安全駕駛動力交通工具而駕駛，處有期徒
刑月；又過失致人於死，處有期徒刑壹年。應執行有期徒刑壹
年貳月，緩刑肆年，並應履行如附表所示之事項。
    犯罪事實及理由
一、犯罪事實：
(一)甲○○為未領有汽車駕駛執照之人，明知酒後駕車會有反應
    遲鈍、靈敏度減低，以致無法安全駕駛之情況，於民國96年
    8月27日下午5時許，在臺東縣卑南鄉泰安村朋友住處飲酒後
    ，已達不能安全駕駛動力交通工具之程度，猶罔顧其他人車
    安全，仍無照駕駛車牌號碼4779-MK號自小客車沿臺9線 (賓
    朗路)快車道由南向北行駛返家，於同日下午7時30分許途經
    臺9線367.8公里即臺東縣卑南鄉○○路440號(臺東縣警察局
    臺東分局卑南分駐所)前時，本應注意汽車行駛在雙向二車
    道時，在劃有分向限制線之路段，不得駛入來車之車道內，
    且應隨時採取必要之安全措施，而依當時情形，天候晴、夜
    間有照明、路面乾燥、無缺陷及障礙物、視距良好，並無不
    能注意之特別情事，竟因酒後意識不清，駛入對向車道，適
    有洪慶麟亦酒後 (經送往馬偕紀念醫院臺東分院抽血檢驗，
    血液所含酒精濃度為145.3mg/dl，換算呼氣所含酒精濃度為
    0.73mg/l)騎乘車牌號碼RIA-031號輕型機車自對向車道行駛
    而來，甲○○因閃避不及，與洪慶麟騎乘之上開機車對撞，
    致洪慶麟因而人車倒地，受有顱內出血、出血性休克之傷害
    ，經送往馬偕紀念醫院臺東分院急救，於到院前不治死亡。
    甲○○於肇事後，在臺東縣警察局臺東分局卑南分駐所警員
    至現場處理時，在場並當場承認為肇事人，自首而接受裁判
    ，並於同日晚間8時37分許，在臺東縣警察局臺東分局卑南
    分駐所實施呼氣所含酒精濃度檢測，測得所含酒精濃度達
    0.91mg/l，始查悉上情。
(二)案經洪慶麟之母羅春妹訴請臺灣臺東地方法院檢察署檢察官
    偵查起訴。
二、理由：
(一)本件被告甲○○所犯係死刑、無期徒刑、最輕本刑為3年以
    上有期徒刑以外之罪，被告於準備程序中就被訴事實為有罪
    之陳述，經告知簡式審判程序之旨，並聽取公訴人及被告之
    意見後，本院認為適宜而依刑事訴訟法第273條之1第1項規
    定，裁定進行簡式審判程序，合先敘明。
(二)據以論罪之證據名稱：
    1.被告甲○○於警詢、偵查中及本院審理時之自白。
    2.道路交通事故現場圖、道路交通事故調查報告表(一)、(二)各
      1份、現場及車損照片34張：證明本件車禍事故發生時，
      天候晴、夜間有照明、路面乾燥、無缺陷及障礙物、視距
      良好，並無不能注意之特別情事。
    3.臺灣臺東地方法院檢察署勘 (相)驗筆錄、相驗屍體證明
      書、驗斷書、馬偕醫院臺東分院診斷證明書各1紙、相驗
      照片6張：證明被害人洪慶麟於上述時間、地點，因本件
      車禍死亡之事實。
    4.臺東分局交通事故處理小組取締酒醉駕車違反刑法第185
      條之3案件觀察紀錄表、當事人酒精測定紀錄表各1紙：證
      明被告肇事前有飲酒，呼氣中所含之酒精濃度為0.91mg/l
      。
    5.按汽車在雙向二車道行駛時，在劃有分向限制線之路段，
      不得駛入來車之車道內，又汽車行駛時，駕駛人應注意車
      前狀況，並隨時採取必要之安全措施，道路交通安全規則
      第93條第1項前段、第94條第3項分別定有明文。本件被告
      駕車自應注意遵守上述道路交通安全規定，且依卷附道路
      交通事故調查報告表所載，當時天候晴、夜間有照明、路
      面乾燥、無缺陷及障礙物、視距良好，並無不能注意之特
      別情事，竟疏未注意，逆向行駛於對向車道，致生本件交
      通事故，其有過失極為明確，又被害人因本件車禍致顱內
      出血、出血性休克而不治死亡，被告之過失行為與被害人
      之死亡結果間，具有相當因果關係。本件事證明確，被告
      犯行洵堪認定，應予依法論科。
(三)論罪量刑之理由：
    1.按行為後法律有變更者，適用行為時之法律。但行為後之
      法律有利於行為人者，適用最有利於行為人之法律，刑法
      第2條第1項定有明文。查被告甲○○行為後，刑法第185
      條之3所規定之公共危險罪業於97年1月2日修正公布，於9
      7年1月4日施行，修正後該條刑度提高為「1年以下有期徒
      刑、拘役或科或併科15萬元(新臺幣)以下罰金」，而修正
      前該條刑度為「1年以下有期徒刑、拘役或3萬元(銀元)以
      下罰金」；另依刑法施行法第1條之1第1項、第2項但書規
      定，94年1月7日刑法修正施行後，刑法分則編所定罰金之
      貨幣單位為新臺幣，但72年6月26日至94年1月7日新增或
      修正之條文，就其所定數額提高為3倍。修正前刑法第185
      條之3係於88年新增，依刑法施行法前開規定，其刑度為
      「1年以下有期徒刑、拘役或新臺幣9萬元以下罰金」，比
      較修正前後規定，以修正前即行為時之規定對被告較為有
      利，自應依刑法第2條第1項前段規定，適用修正前刑法第
      185條之3規定處罰。核被告甲○○所為，係犯修正前刑法
      第185條之3之不能安全駕駛動力交通工具罪、同法第276
      條第1項之過失致人於死罪。被告無駕駛執照又酒醉駕車
      ，因而致人於死，依法應負刑事責任，應依道路交通管理
      處罰條例第86條第1項規定就過失致人於死罪部分加重其
      刑。
    2.被告於肇事後，在臺東縣警察局臺東分局卑南分駐所警員
      至現場處理時，在場並當場承認為肇事人，自首而接受裁
      判，有臺東縣警察局道路交通事故肇事人自首情形紀錄表
      1份在卷可參，被告既已向該管公務員申述犯罪事實而不
      逃避接受裁判，合於刑法第62條前段所定對於未發覺之犯
      罪自首而接受裁判之要件，爰依該條規定就過失致人於死
      罪部分減輕其刑，並應與前揭加重部分，依刑法第71條第
      1項之規定，先加後減之。至被告於肇事後，同日晚間8時
      37分許，在臺東縣警察局臺東分局卑南分駐所實施呼氣所
      含酒精濃度檢測，測得所含酒精濃度達0.91mg/l，顯見被
      告係經檢測後，始查知其酒後駕車犯行，故被告所犯公共
      危險罪部分，與自首之要件不符，附此敘明。
    3.被告所犯上開2罪，其犯意各別，罪質互殊，應予分論併
      罰。
    4.爰審酌政府已經三申五令宣導不得酒後駕車，被告應知酒
      精成分對人之意識能力具不良影響，酒後駕駛對一般往來
      之公眾及駕駛人自身皆有高度危險性，仍執意酒後駕車，
      嚴重違反交通安全規則，因而肇事造成被害人死亡，為本
      件車禍肇事之主要原因，過失程度非輕，惟念其犯後坦承
      犯行，態度尚佳，且與被害人家屬即告訴人羅春妹達成和
      解，同意分期給付羅春妹新臺幣60萬元 (不含強制汽車責
      任保險理賠金額)，以期彌補羅春妹喪親之痛，有本院97
      年度交附民字第6號和解筆錄附卷可參等一切情狀，分別
      量處如主文所示之刑，並定其應執行之刑。
    5.被告前未曾因故意犯罪受有期徒刑以上刑之宣告，有臺灣
      高等法院被告前案紀錄表附卷可稽，其於本院審理時同意
      依刑法第74條第2項第3款規定，向告訴人羅春妹支付相當
      金額之損害賠償，本院認被告因一時疏失，致罹刑章，於
      犯罪後已與被害人家屬和解，願分期給付賠償金額，並已
      取得被害人家屬之原諒，其經此教訓後，當知所警惕而無
      再犯之虞，因認其刑之宣告以暫不執行為適當，爰依刑法
      第74條第1項第1款諭知緩刑4年，以啟自新，復斟酌本案
      犯罪情節，為彌補告訴人羅春妹所受損害，併依同法第74
      條第2項第3款規定，宣告被告應履行如附表所示事項。
三、應適用之法條：
    依刑事訴訟法第273條之1第1項、第299條第1項前段、第310
    條之2、第454條，道路交通管理處罰條例第86條第1項，刑
    法第2條第1項前段、第185條之3(97年1月4日修正前)、第
    276 條第1項、第62條前段、第51條第5款、第74條第1項第1
    款、第2項第3款、第3項，刑法施行法第1條之1第1項、第2
    項，判決如主文。
本案經檢察官乙○○到庭執行職務。
中    華    民    國    97    年    5     月    13    日
                  交通法庭    法  官  簡芳潔
以上正本證明與原本無異。
如不服本判決應於收受本判決後10日內向本院提出上訴書狀；上
訴書狀應敘述具體理由。未敘述上訴理由者，應於上訴期間屆滿
後20日內向本院補提理由書狀（均須按他造當事人之人數附繕本
）。「切勿逕送上級法院」。
告訴人或被害人對於本判決如有不服，請書具不服之理由狀，請
求檢察官上訴者，其上訴期間之計算係以檢察官收受判決正本之
日期為準。
                              書記官  林慧芬
中    華    民    國    97    年    5     月    13    日
附表：
本院依刑法第74條第2項第3款之規定，命被告履行之事項：
被告應給付告訴人羅春妹新臺幣60萬元，除被告已先行給付羅春
妹之10萬元外，其餘50萬元付款方式如下：被告應自97年5月起
至98年4月止，按月於每月20日給付羅春妹1萬元，於98年5月20
日給付羅春妹38萬元。
備註：
一、依刑法第74條第4項規定，上開本院命被告支付予告訴人羅
    春妹之損害賠償，得為民事強制執行名義。
二、依刑法第75條之1第1項第4款規定，被告違反本院所定上開
    命其履行之事項情節重大，足認原宣告之緩刑難收預期效果
    ，而有執行刑罰之必要者，得撤銷其緩刑宣告。
附錄論罪科刑法條全文：
中華民國刑法第185條之3(97年1月4日修正前)
服用毒品、麻醉藥品、酒類或其他相類之物，不能安全駕駛動力
交通工具而駕駛者，處1年以下有期徒刑、拘役或3萬元以下罰金
。
中華民國刑法第276條
因過失致人於死者，處2年以下有期徒刑、拘役或2千元以下罰金
。
從事業務之人，因業務上之過失犯前項之罪者，處5年以下有期
徒刑或拘役，得併科3千元以下罰金。


司法院資訊處製作；財團法人民間司法改革基金會備份。
